最高法院民事裁定                                八十七年度台上字第八九○號
    上 訴 人  林淵源
    被上訴人  蔡  福
右當事人間請求確認抵押權存在事件，上訴人對於中華民國八十六年八月十一日台灣
高等法院台中分院判決（八十六年度上字第一六二號），提起上訴，本院裁定如左：
    主  文
上訴駁回。
第三審訴訟費用由上訴人負擔。
    理  由
按對於第二審判決上訴，非以其違背法令為理由，不得為之。民事訴訟法第四百六十
七條定有明文。依同法第四百六十八條規定，判決不適用法規或適用不當者，為違背
法令。而判決有同法第四百六十九條所列各款情形之一者，為當然違背法令。是當事
人提起上訴，如依民事訴訟法第四百六十八條規定，以第二審判決有不適用法規或適
用法規不當為理由時，其上訴狀或理由書應有具體之指摘，並揭示該法規之條項或其
內容。若係成文法以外之法則，應揭示該法則之旨趣。倘為司法院解釋、或本院之判
例，則應揭示該判解之字號或其內容。如以民事訴訟法第四百六十九條所列各款情形
為理由時，其上訴狀或理由書，應揭示合於該條款之事實。上訴狀或理由書如未依此
項方法表明，或其所表明者，顯與上開法條規定之情形不相合時，即難認為已對第二
審判決之違背法令有具體之指摘，其上訴自難認為合法。本件上訴人對原判決提起上
訴，雖以判決違背法令為由。然查原審依取捨證據、認定事實之職權行使，以：依債
務本旨向有受領權人為清償，經其受領者，債之關係歸消滅，縱令債權人不因其受領
而受利益，亦無據以對抗債務人之餘地。上訴人已自認其就系爭二百萬元借貸契約之
簽訂，以及抵押權設定登記、塗銷，均授權訴外人洪碩聰為之，同時授權洪碩聰代為
受領被上訴人之清償；雖嗣後主張該陳述非其真意，但未表示撤銷該自認，且未舉證
證明其自認與事實不符，並出於錯誤，不生撤銷自認效力；被上訴人已向洪碩聰清償
系爭借款，經洪碩聰受領等情；認定兩造間金錢借貸關係已因被上訴人之清償而消滅
，並本此見解而為上訴人不利之判斷，並無違背法令之可言。上訴人指摘其為不當，
並就原審已論斷者，泛言未論斷，而未具體表明合於不適用法規、適用法規不當、或
民事訴訟法第四百六十九條所列各款之情形，難認對該判決之如何違背法令已有具體
之指摘。依首揭說明，應認其上訴為不合法。
據上論結，本件上訴為不合法。依民事訴訟法第四百八十一條、第四百四十四條第一
項、第九十五條、第七十八條，裁定如主文。
中      華      民      國    八十七    年      四      月      十七    日
                              最高法院民事第三庭
                                  審判長法官  范  秉  閣
                                        法官  朱  建  男
                                        法官  曾  煌  圳
                                        法官  許  澍  林
                                        法官  鄭  玉  山
      右正本證明與原本無異
                                              書  記  官
中      華      民      國    八十七    年      五      月      二      日
